臺灣臺東地方法院刑事判決　　　　　　　96年度交易字第54號
公　訴　人　臺灣臺東地方法院檢察署檢察官
被　　　告　丁○○
選任辯護人　陳信伍律師
上列被告因過失致死案件，經檢察官提起公訴 (96年度偵字第16
74號)，被告於準備程序中自白犯罪，經本院裁定改依簡式審判
程序審理，判決如下
    主  文
丁○○過失致人於死，處有期徒刑拾月。
    事  實
一、丁○○於民國96年6月16日凌晨2時許，從日本返回臺灣後，
    在未充分休息之情形下，於同日上午6時許，駕駛車牌號碼
    E7-88 90號自小客車，自臺東縣臺東市前往臺東縣長濱鄉參
    加台30線玉長公路通車典禮後，已疲倦不堪，理應注意疲勞
    將使駕車注意力不足，有肇事可能性，應不得駕車，而依當
    時情形，並無不能注意之情事，竟疏未注意，仍於同日下午
    1時許，繼續駕駛該自小客車，沿台11線省道從臺東縣長濱
    鄉欲返回臺東縣臺東市，後於同日下午15時許，途經台11線
    省道153公里500公尺臺東縣卑南鄉○○村○○段，適逢一右
    轉彎、且劃有雙黃禁止超車標線之路段，丁○○本應依行車
    分向限制線行駛，不得駛入來車之車道，並注意車前狀況，
    隨時採取必要之安全措施，且當時天候晴朗、暮光、柏油路
    面乾燥、無缺陷、無障礙物、視距良好，並無不能注意之情
    形，丁○○竟疏未注意上開交通安全規則之規定，駕車跨越
    道路中央分向限制線，駛入對向車道，撞擊對向慢車道上，
    由陳瑞清騎乘之車牌號碼WWE- 153號輕型機車，致陳瑞清跌
    落路旁距離路面高度約3公尺之地面，並因而受有右腿斷肢
    、顱內出血、出血性休克等之傷害，經送醫後不治死亡。丁
    ○○於前揭車禍發生後，在職司犯罪偵查之公務員知悉其上
    開犯罪行為前，當場向據報前往醫院處理之臺東縣警察局臺
    東分局警員承認其為肇事人，並供出自己之年籍與肇事經過
    而接受裁判。
二、案經陳瑞清之妻甲○○○、弟丙○○訴請臺灣臺東地方法院
    檢察署檢察官偵查起訴。
    理  由
一、本件被告丁○○所犯係死刑、無期徒刑、最輕本刑為3年以
    上有期徒刑以外之罪，亦非高等法院管轄之第一審案件，而
    被告於本院行準備程序中就被訴事實為有罪之陳述，經告知
    簡式審判程序之旨，並聽取公訴人及被告意見後，本院依刑
    事訴訟法第273條之1第1項規定，裁定行簡式審判程序，合
    先敘明。
二、上揭犯罪事實，業據被告先後於警詢、偵查中、本院準備程
    序及審理時坦承不諱，核與告訴人即被害人之妻甲○○○於
    警詢及偵查中、告訴人即被害人之弟丙○○於偵查中指訴之
    情節相符，此外，並有臺東縣警察局臺東分局道路交通事故
    現場圖及道路交通事故調查報告表（一）、（二）各1紙、
    車禍現場及事發後肇事車輛車損情形照片計34張附卷可稽。
    按標線依其型態原則上分類如左：一、線條以實線或虛線標
    繪於路面或緣石上，用以管制交通者，原則上區分如左：(
    八)雙黃實線設於路段中，用以分隔對向車道，並雙向禁止
    超車、跨越或迴轉。道路交通標誌標線號誌設置規則第149
    條第1項第1款第8目定有明文。又汽車在設有慢車道之雙向
    二車道，除在劃有分向限制線之路段，不得駛入來車之車道
    內外，於快慢車道間變換車道時，應顯示方向燈，讓直行車
    先行並注意安全距離。汽車行駛時，駕駛人應注意車前狀況
    及兩車併行之間隔，並隨時採取必要之安全措施。道路交通
    安全規則第97條第1項第2款、第2項、第94條第3項亦有規定
    。觀諸卷附道路交通事故調查報告表所載，本案事故發生之
    際，天候晴朗、暮光、柏油路面乾燥、無缺陷、無障礙物、
    視距良好，且依當時被告之主觀意識認知及客觀行車環境，
    並無使被告不能注意遵循前開道路交通安全法規之情事，竟
    猶跨越分向限制線駛入對向來車道，撞及在對向慢車道行駛
    之被害人，其對於本案事故之發生具有過失責任，甚為明確
    。又被害人陳瑞清確因本案事故而傷重不治死亡，亦經臺灣
    臺東地方法院檢察署檢察官相驗無訛，有該署勘（相）驗筆
    錄、相驗屍體證明書、相驗結果報告及法醫驗斷書各1 份、
    相驗屍體相片13張在卷足憑，足認被告上開過失行為與被害
    人因本案事故所生死亡結果間，具有相當因果關係存在。上
    開被告之自白，核與前揭書證所顯示之事實均相符合，本案
    事證明確，被告犯行洵堪認定，應依法論科。
三、核被告所為，係犯刑法第276條第1項之過失致人於死罪。又
    被告肇事後，於警員據報前往馬偕紀念醫院臺東分院處理時
    ，在其上開犯行未為任何有偵查犯罪職權之公務員知悉前，
    當場向前往醫院處理而尚不知何人肇事之警員自首，承認其
    為肇事人等情，有臺東縣警察局道路交通事故肇事人自首情
    形紀錄表 (見相驗偵卷第16頁)1 份附卷可稽，再按行車未
    遵守交通規則而過失致人於死之行為，雖非如故意行為之惡
    性重大，但因被告駕車肇事之行為過於怠忽，驟然釀成此悲
    劇，被害人家屬之精神、心理亦因之受嚴重創傷，內心之悲
    痛、遺憾，經久無以平息、彌補，其罪責，誠不能視為輕微
    。爰審酌被告無不良前科，素行良好，因一時疏忽鑄成大錯
    ，犯後已坦承犯行，態度尚佳，惟被告駕車超越分向限制線
    駛入對向車道將行駛於對向慢車道之被害人撞落至3公尺深
    之地面因傷而致死，其過失情節嚴重，且又尚未與被害人家
    屬達成和解等一切情狀，量處如主文所示之刑，以資懲儆。
    末查被告犯罪之時間，係在96年4月24日之後，無中華民國
    96年罪犯減刑條例之適用，附此敘明。
四、據上論斷，應依刑事訴訟法第273條之1第1項、第299條第1
    項前段，刑法第276條第1項、第62條前段，刑法施行法第1
    條之1，判決如主文。
本案經檢察官乙○○到庭執行職務。
中　　華　　民　　國　　96　　年　　10　　月　　31　　日
                  交通法庭    法  官  曾宗欽
以上正本證明與原本無異。
如不服本判決應於收受本判決後10日內向本院提出上訴書狀；上
訴書狀應敘述具體理由。未敘述上訴理由者，應於上訴期間屆滿
後20日內向本院補提理由書狀（均須按他造當事人之人數附繕本
）。「切勿逕送上級法院」。
告訴人或被害人對於本判決如有不服，請書具不服之理由狀，請
求檢察官上訴者，其上訴期間之計算係以檢察官收受判決正本之
日期為準。
                              書記官　沈茜庭
中　　華　　民　　國　　96　　年　　10　　月　　31　　日
附錄本案論罪科刑法條全文：
刑法第276條：
因過失致人於死者，處2年以下有期徒刑、拘役或2千元以下罰金
。
從事業務之人，因業務上之過失犯前項之罪者，處5年以下有期
徒刑或拘役，得併科3千元以下罰金。
